【裁判字號】    95,訴,284
【裁判日期】    950728
【裁判案由】    返還價金
【裁判全文】
臺灣板橋地方法院民事判決               95年度訴字第284號
原      告  丁○○
訴訟代理人  林明正律師
複 代理 人  陳麗玢律師
            朱容辰律師
被      告  大愛徵信有限公司
法定代理人  乙○○
                      2樓
被      告  甲○○
                      三重市戶政事務所）
上二人共同
訴訟代理人  邱創舜律師
上列當事人間返還價金事件，本院於民國95年7 月14日言詞辯論
終結，判決如下：
    主  文
被告大愛徵信有限公司應給付原告新臺幣伍拾伍萬元，及自民國
九十四年十月一日起至清償日止，按年息百分之五計算之利息。
原告其餘之訴駁回。
訴訟費用由被告大愛徵信有限公司負擔。
本判決第一項於原告以新臺幣壹拾捌萬伍仟元為被告大愛徵信有
限公司供擔保後，得為假執行。但被告大愛徵信有限公司如於執
行標的物拍定、變賣或物之交付前，以新臺幣伍拾伍萬元為原告
預供擔保，或將請求標的物提存，得免為假執行。
原告其餘假執行之聲請駁回。
    事實及理由
一、原告主張：原告與訴外人鄭美鳳女士本為夫妻，然於民國94
    年7 月17日鄭美鳳因細故與原告爭吵後，竟不告而別，留下
    幼女由原告一人獨自照顧，為給予子女一個完整的家庭，原
    告乃透過各種方法企圖尋回愛妻。原告透過廣告尋得被告甲
    ○○，經其說明、解釋後，被告甲○○於94年8 月14日前往
    原告位於永和之住所，並簽立「徵信事務委託書」。被告甲
    ○○於委託書上明載：「1.二星期若未尋獲鄭美鳳小姐，願
    退新臺幣（下同）5 萬元。2.器材費2 萬元，委託人自行吸
    收。3.若由別家徵信公司尋獲，願退5 萬元。」。惟二星期
    屆至，被告甲○○仍未尋得鄭美鳳，原告乃要求被告退費，
    惟被告甲○○藉詞不願退費，更向原告謊稱，若再付50萬元
    ，一定得在15 日 內尋得鄭美鳳，否則其將全部款項如數返
    還原告。當時原告認為若真能尋回妻子，花些錢也是值得的
    ，是雙方乃又於94年9 月12日簽署另一份委託書。其上被告
    甲○○明載：「若委託事項未在15日完成，公司願負完全責
    任。」。然15日經過後，被告甲○○仍未尋得鄭美鳳，原告
    乃請求被告應全額退費（計55萬元），並請求將「器材」交
    付予原告，惟被告非旦拒絕退費，更無法交付「器材」，甚
    或是無法提出「器材購買證明」。是原告始驚覺，這一切該
    不會是場騙局吧。其後原告乃向臺北縣政府消費者保護官請
    求協助，由其召開協調會。第一次時，被告並未到場，第二
    次時，被告甲○○到場，其表示其係代表「大愛徵信有限公
    司（下稱大愛公司）」，其當場承認確有收受原告所交付之
    款項，但迄今仍未完成受委託事務，惟對於應如何善後，其
    表示個人無法給予任何承諾，會將問題帶回公司研議。然自
    94年12月21日協調會至今已逾1 月有餘，仍未見被告甲○○
    或被告大愛公司有何回應。是原告僅得依法起訴，以維自身
    權益。爰依民法第184 條、第188 條規定及契約之法律關係
    提起本訴等語。併為聲明：(一)被告應連帶給付原告57萬元，
    及自94年10月1 日起至清償日止，按年息百分之五計算之利
    息。(二)原告願供擔保，請准宣告假執行。
二、被告則以：
  (一)被告甲○○並未施用詐術而侵害原告之權利（民法第184 條
    ）。查本件糾紛之起因係原告之妻鄭美鳳小姐離家出走，原
    告於94年8 月14日與被告甲○○簽訂徵信事務委託書，雙方
    約定被告甲○○須於2 星期內尋獲鄭美鳳，簽約後經被告多
    方蒐證於期限內獲知其妻鄭美鳳可能與一位丙○○之男子同
    居於臺北縣永和市○○路○段405巷28號之住處，並告知原告
    ，惟原告竟操之過急，在未經證實下竟夥同其友人前往其住
    處騷擾，而導致丙○○與鄭美鳳搬離上開住處，原告不得已
    乃於94年9 月12日再與被告甲○○簽訂另份徵信事務委託書
    ，惟原告之妻鄭美鳳與丙○○經原告之騷擾後已如驚弓之鳥
    到處藏匿，俟經被告多方找尋，終在94年9 月19日於嘉義縣
    六腳鄉尋獲住於蔡姓友人家中，經告知原告後，原告竟又請
    其友人前往恐嚇而導致其妻再度杳無蹤跡。由上可知，被告
    甲○○自始至終均未施用詐術，何來侵權之有？
  (二)被告甲○○未完成任務，並不可歸責於被告甲○○：原告之
    妻鄭美鳳之所以未能尋獲，係因原告操之過急，在未能於被
    告會同警方抓姦之情況下先行自行前往騷擾，以致杳無蹤跡
    ，故未能尋獲係可歸責於原告，被告自不負返還價金之責。
    鈞院倘認為被告應負賠償之責時，依上說明原告亦有過失，
    謹請  鈞院援引民法第217條第1項過失相抵之規定，減輕被
    告之賠償金額等語，資為抗辯。併為答辯聲明：1.原告之訴
    及假執行之聲請均駁回。2.如受不利判決，被告願供擔保，
    請准宣告免為假執行。
三、兩造均不爭執之事實：
    原告因其妻鄭美鳳不告而別，為尋回鄭美鳳，而與被告甲○
    ○於94年8 月14日簽立「徵信事務委託書」。被告甲○○於
    委託書上明載：「1.二星期若未尋獲鄭美鳳小姐，願退5 萬
    元。2.器材費2 萬元，委託人自行吸收。3.若由別家徵信公
    司尋獲，願退5 萬元。」。惟2 星期屆至，被告甲○○仍未
    尋得鄭美鳳，原告乃要求被告退費，惟被告甲○○稱，若再
    付50萬元，一定得在15日內尋得鄭美鳳，否則其將全部款項
    如數返還原告。雙方乃又於94年9 月12日簽署另一份委託書
    。其上被告甲○○明載：「若委託事項未在15日（即94年9
    月27日前）完成，公司願負完全責任。」。然15日經過後，
    被告甲○○仍未尋得鄭美鳳，原告乃請求被告應全額退費（
    計55萬元），並請求將「器材」交付予原告，惟被告非旦拒
    絕退費，更無法交付「器材」，甚或是無法提出「器材購買
    證明」。原告乃向臺北縣政府消費者保護官請求協助，由其
    召開協調會，但協調不成立。
四、原告主張：被告甲○○為被告大愛公司之受僱人，被告甲○
    ○以受託尋回鄭美鳳，而先後於94年8 月14日及94年9 月12
    日與原告簽立「徵信事務委託書」之方式，詐得原告金錢計
    57萬元，詎屆期均未依約將鄭美鳳尋獲，並拒絕退費，爰依
    民法第184條、第188條規定及契約之法律關係提起本訴等語
    。被告則辯稱如上。經查：
  (一)原告主張：原告因其妻鄭美鳳不告而別，為尋回鄭美鳳，而
    與被告甲○○於94年8 月14日簽立「徵信事務委託書」。被
    告甲○○於委託書上明載：「1.二星期若未尋獲鄭美鳳小姐
    ，願退5 萬元。2.器材費2 萬元，委託人自行吸收。3.若由
    別家徵信公司尋獲，願退5 萬元。」。惟2 星期屆至，被告
    甲○○仍未尋得鄭美鳳，原告乃要求被告退費，惟被告甲○
    ○稱，若再付50萬元，一定得在15日內尋得鄭美鳳，否則其
    將全部款項如數返還原告。雙方乃又於94年9 月12日簽署另
    一份委託書。其上被告甲○○明載：「若委託事項未在15日
    （即94年9 月27日前）完成，公司願負完全責任。」。然15
    日經過後，被告甲○○仍未尋得鄭美鳳，原告乃請求被告應
    全額退費（計55萬元），並請求將「器材」交付予原告，惟
    被告非旦拒絕退費，更無法交付「器材」，甚或是無法提出
    「器材購買證明」。原告乃向臺北縣政府消費者保護官請求
    協助，由其召開協調會，但協調不成立等語，並提出：94年
    8 月14日之「徵信事務委託書」、94年9 月12日之「徵信事
    務委託書」、消費爭議申訴資料表、臺北縣政府消保官受理
    消費者申訴協調紀錄書（見本院卷第10至15頁）為證，且為
    被告所不爭執。是原告此部分之主張，堪信實在。
  (二)依上開94年8 月14日之「徵信事務委託書」、94年9 月12日
    之「徵信事務委託書」、消費爭議申訴資料表、臺北縣政府
    消保官受理消費者申訴協調紀錄書之內容所示，被告甲○○
    與原告所簽訂之上開「徵信事務委託書」2 份，均係以被告
    大愛公司為受託人，且原告係以被告大愛公司為被申訴人，
    臺北縣政府消保官受理消費者申訴協調紀錄書之協調關係人
    亦為原告與被告大愛公司，並由被告甲○○以被告大愛公司
    之代理人身份出席2 次，且被告大愛公司對於本件原告主張
    ：被告甲○○係被告大愛公司之受僱人，被告甲○○係代理
    被告大愛公司與原告簽訂上開「徵信事務委託書」，並向原
    告收受徵信服務費計57萬元一節亦不爭執，堪信屬實。
  (三)被告甲○○係被告大愛公司之受僱人，被告甲○○係代理被
    告大愛公司與原告簽訂上開「徵信事務委託書」，並向原告
    收受徵信服務費計57萬元，雙方約定如未能如期於15日內（
    即94年9 月27日前）尋得鄭美鳳，被告大愛公司應將全部款
    項（計55萬元，即57萬元減去其中器材費2 萬元，應由原告
    自行吸收部分）如數返還原告。然15日經過後，被告甲○○
    仍未尋得鄭美鳳，原告乃請求被告應全額退費（計55萬元）
    ，並請求將「器材」交付予原告，惟被告拒絕，經原告乃向
    臺北縣政府消費者保護官請求協助，由其召開協調會，但協
    調不成立之事實，已如前述。矧被告既否認有詐騙原告57萬
    元之原告主張，自應由原告就此部分之主張負舉證責任。又
    原告與被告大愛公司間既有簽訂上開「徵信事務委託書」之
    契約，並由被告大愛公司依約向原告收款，嗣因被告大愛公
    司未能履行於15日內尋得鄭美鳳之約定，而引發債務不履行
    之契約糾紛如上，亦純係民事糾紛，尚難據此債務不履行之
    事實，即認被告甲○○有何詐欺取財之行為。此外，原告亦
    未就被告有詐騙原告57萬元之事實舉證以實其說。是原告此
    部分之主張，即乏依據，洵無足採。
  (四)證人丙○○於95年7 月14日在本院證稱：我認識鄭美鳳，我
    與她是摩斯漢堡（永和市竹林分店）同事，鄭美鳳的先生我
    有看過叫原告丁○○。我的住處沒有多餘的房間給鄭美鳳住
    ，我住在臺北縣永和市○○路○ 段405 巷28號。我沒有被騷
    擾，原告有來找過我2 次，問說她太太在哪裡，我說我不知
    道。兩次都是在94年8 、9 月左右。94年7 月間他有到我上
    班（光復南路店）的地方找過他太太一次，這次他有找4 、
    5 個成年男子去，單純找我問話，沒有對我有強暴脅迫的行
    為，去住處找我，原告都有帶1 個成年男子去，沒有恐嚇我
    。鄭美鳳始終沒有到我的住處去過。94年1 月到7 月我是在
    光復南路店，鄭美鳳小姐是在竹林店等語，顯見被告辯稱：
    約定被告甲○○須於2 星期內尋獲鄭美鳳，簽約後經被告多
    方蒐證於期限內獲知其妻鄭美鳳可能與一位丙○○之男子同
    居於臺北縣永和市○○路○段405巷28號之住處，並告知原告
    ，惟原告竟操之過急，在未經證實下竟夥同其友人前往其住
    處騷擾，而導致丙○○與鄭美鳳搬離上開住處等語，並非真
    實，尚無可採。
  (五)基上，被告甲○○係被告大愛公司之受僱人，被告甲○○係
    代理被告大愛公司與原告簽訂上開「徵信事務委託書」，並
    向原告收受徵信服務費計57萬元，雙方約定如未能如期於15
    日內（即94年9 月27日前）尋得鄭美鳳，被告大愛公司應將
    全部款項（計55萬元，即57萬元減去其中器材費2 萬元，應
    由原告自行吸收部分）如數返還原告。然15日經過後，被告
    甲○○仍未尋得鄭美鳳，則依約被告大愛公司即應將徵信服
    務費55萬元退還原告（惟被告大愛公司迄未返還原告），其
    餘2 萬元既約定應由原告自行吸收，原告即不得向被告大愛
    公司請求。被告並無詐騙原告57萬元之事實。是原告依民法
    第184 條、第188 條規定請求被告應連帶給付原告57萬元，
    及自94年10月1 日起至清償日止，按年息百分之五計算之利
    息，即乏依據，應予駁回。另原告依契約之法律關係，請求
    被告大愛公司給付原告55萬元，即屬有據，應予准許。
五、按「遲延之債務，以支付金錢為標的者，債權人得請求依法
    定利率計算之遲延利息。」、「應付利息之債務，其利率未
    經約定，亦無法律可據者，週年利率為百分之五。」，民法
    第233條第1項前段及第203 條定有明文。本件被告大愛公司
    既未依約於15日內（即94年9 月27日前）尋得鄭美鳳，被告
    大愛公司即應將全部款項計55萬元如數返還原告，而迄未返
    還，已如前述。從而，原告依契約之法律關係，請求被告大
    愛公司給付原告55萬元，及自94年10月1 日起至清償日止，
    按年息百分之五計算之利息，為有理由，應予准許。逾此部
    分之請求，即屬無據，應予駁回。
六、兩造分別陳明願供擔保請准宣告假執行或免為假執行，就原
    告勝訴部分，經核並無不合，爰各酌定相當之擔保金額，予
    以准許。至原告敗訴部分，其假執行之聲請即失所附麗，應
    予駁回。
七、本件事證已臻明確，兩造其餘攻擊、防禦方法及舉證，經本
    院審酌後，認對於判決結果均無影響，爰不一一論述，併此
    指明。
據上論結，本件原告之訴一部為有理由，一部為無理由，依民事
訴訟法第79條、第390條第2 項、第392條，判決如主文。
中    華    民    國    95    年    7     月    28    日
                  民事第一庭    法  官  楊千儀
以上正本證明與原本無異。
如對本判決上訴，須於判決送達後20日內向本院提出上訴狀（需
按他造人數附繕本）。
中    華    民    國    95    年    7     月    28    日
                                書記官  簡青根


司法院資訊處製作；財團法人民間司法改革基金會備份。
